臺灣臺北地方法院民事判決
111年度訴字第3112號
原      告  楊漢水  



輔  助  人  楊挺青  
訴訟代理人  傅文民律師
被      告  邱懷如  



上列當事人間請求遷讓房屋事件，本院於民國111年11月10日言
詞辯論終結，判決如下：
    主      文
一、被告應將門牌號碼臺北市○○區○○○路○段○○○巷○○○號四樓房屋
    遷讓返還予原告。
二、被告應自民國一百一十一年一月五日起至遷讓返還第一項房
    屋之日止，按月給付原告新臺幣貳萬玖仟元。
三、被告應給付原告新臺幣壹拾壹萬肆仟元，及自民國一百一十
    年十二月六日起至清償日止，按週年利率百分之五計算之利
    息。
四、訴訟費用由被告負擔。
五、本判決第一項於原告以新臺幣壹佰壹拾陸萬元為被告供擔保
    後，得假執行。但被告如以新臺幣參佰肆拾捌萬元為原告預
    供擔保，得免為假執行。
六、本判決第二項命被告按月給付部分，於原告按月以新臺幣壹
    萬元為被告供擔保後，得假執行；但被告如按月以新臺幣貳
    萬玖仟元為原告預供擔保，得免為假執行。
七、本判決第三項於原告以新臺幣參萬捌仟元為被告供擔保後，
    得假執行。但被告如以新臺幣壹拾壹萬肆仟元為原告預供擔
    保，得免為假執行。
    事實及理由
壹、程序方面
一、按訴狀送達後，原告不得將原訴變更或追加他訴，但請求之
    基礎事實同一者，不在此限，民事訴訟法第255條第1項第2
    款定有明文。查本件原告起訴聲明為：被告應將門牌號碼臺
    北市○○區○○○路0段00巷00號4樓房屋（下稱系爭房屋）遷讓
    返還予原告（見北補卷第9頁）；嗣於民國111年7月15日以
    民事準備狀追加聲明：被告應自租賃期間屆滿翌日起至遷讓
    返還系爭房屋之日止，按月給付相當於租金之不當得利新臺
    幣（下同）2萬9,000元，並應給付租賃期間內所短付之租金
    共計11萬4,000元本息（見本院卷第23-25頁）。核原告上開
    所為，均係基於兩造間就系爭房屋租賃關係所生權利義務之
    同一原因事實，核屬在社會生活上具有共通關連性之紛爭內
    容，且訴訟及證據資料在相當程度範圍內得加以援用，可認
    請求之基礎事實同一，揆諸首揭規定，即應准許。
二、被告未於言詞辯論期日到場，核無民事訴法第386條所定各
    款事由，爰依原告之聲請，由其一造辯論而為判決。
貳、實體方面
一、原告主張：兩造於108年1月3日就系爭房屋簽訂房屋租賃契
    約書（下稱系爭租約），由被告向伊承租系爭房屋，約定租
    賃期間自108年1月5日起至111年1月4日止，每月租金為2萬9
    ,000元。伊前於110年7月16日寄發存證信函通知被告將於租
    期屆滿後不再續租，惟被告於租期屆滿後竟拒絕返還系爭房
    屋，並無權占用迄今，受有相當於系爭房屋租金之不當得利
    。且被告自108年1月4日起至109年3月止，每月僅給付租金2
    萬7,000元，自109年4月起至110年12月止，每月僅給付租金
    2萬5,000元，迄今共計欠租11萬4,000元。爰依民法第455條
    、第767條第1項前段、第179條及系爭租約之法律關係，提
    起本件訴訟等語。並聲明：如主文第1至3項所示；並願供擔
    保，請准宣告假執行。
二、被告經合法通知，未於言詞辯論期日到場，亦未提出書狀作
    何聲明或陳述。
三、得心證之理由
（一）按承租人應依約定日期，支付租金；承租人於租賃關係終
      止後，應返還租賃物，民法第439條前段、第455條前段分
      別定有明文。又無法律上之原因而受利益，致他人受損害
      者，應返還其利益。雖有法律上之原因，而其後已不存在
      者，亦同，復為同法第179條所規定。而無權占有他人不
      動產，可能獲得相當於租金之利益，為社會通常之觀念，
      其所得利益之價額即應以租金計算。
（二）經查：
　　1.原告主張兩造就系爭房屋訂有系爭租約，租賃期間至111
      年1月4日止，原告前已於110年7月16日寄發淡水竹圍2002
      號存證信函通知被告期滿不再續租，更於租期屆滿後之11
      1年2月21日寄發國史館郵局90號存證信函請求被告遷讓返
      還系爭房屋等情，業據其提出系爭租約及前開存證信函為
      據（見北補卷第23-45頁），堪信為真實。且系爭租約第6
      條亦約定：「乙方（按即被告）於租期屆滿時，除經甲方
      （按即原告）同意繼續出租外，應即日將租賃房屋誠心按
      照原狀遷空交還甲方」（見北補卷第27頁），則系爭租約
      期間當於111年1月4日即告屆滿，被告自應依上開約定及
      民法第455條規定，於是日將系爭房屋遷讓返還予原告。
      然被告現仍持續使用、居住於系爭房屋，此有臺北市政府
      警察局大安分局（下稱大安分局）111年8月25日函覆查址
      結果在卷可參（見本院卷第55頁），是原告依民法第455
      條規定，請求被告於系爭租約屆滿後遷讓返還系爭房屋，
      即為有據。
　　2.次查，兩造約定系爭房屋租金為每月2萬9,000元，此有系
      爭租約第3條約定在卷（見北補卷第25頁），是系爭租約
      於111年1月4日屆滿後，因被告迄今未返還系爭房屋予原
      告，核屬無法律上原因繼續占用系爭房屋，自當受有相當
      於每月租金額即2萬9,000元之不當得利。是原告依民法第
      179條規定，請求被告自111年1月5日起至遷讓返還系爭房
      屋之日止，按月給付相當於租金之不當得利2萬9,000元，
      亦屬有據。
　　3.再查，被告自108年1月起至109年3月止，每月僅給付原告
      2萬7,000元；另自109年4月起至110年12月止，每月僅給
      付原告2萬5,000元等情，有原告所提出之存摺封面及內頁
      影本在卷可稽（見本院卷第31-35頁），依兩造原約定系
      爭房屋租金為每月2萬9,000元計算差額，被告於系爭租約
      租賃期間所短繳之租金共計為11萬4,000元（計算式：200
      0元×15月+4,000元×21月），是原告依系爭租約之法律關
      係請求被告給付前開欠租，亦屬有理。又被告前揭各月所
      短繳之租金本應於各月5日以前繳付原告（見北補卷第25
      頁，系爭租約第4條約定參照），屬有確定期限之給付，
      則原告此部分請求加計自110年12月6日起（即系爭租約最
      後一次租金繳付期限之翌日起）至清償日止，按週年利率
      5％計算之遲延利息，核與民法第203條、第229條第1項、
      第233條第1項前段規定並無不合，亦應准許。　
四、綜上所述，原告依民法第455條規定，請求被告遷讓返還系
    爭房屋，並依民法第179條規定，請求被告自111年1月5日起
    至遷讓返還系爭房屋之日止，按月給付相當於租金之不當得
    利2萬9,000元，再依系爭租約之法律關係，請求被告給付欠
    租11萬4,000元本息，均有理由，應予准許。又原告依民法
    第455條規定所為之請求既有理由，其另依民法第767條第1
    項前段規定請求遷讓返還系爭房屋部分，即無庸審酌，附此
    敘明。
五、按以一訴主張數項標的之情形，在法院所命給付之金額部分
    ，實質上相同，應合併計算其金額或價額，以定其得否依職
    權宣告假執行（臺灣高等法院暨所屬法院94年法律座談會民
    事類提案第37號法律問題研討結果參照）。查本判決所命被
    告給付之金額，雖有部分未逾50萬元，然與其他原告勝訴部
    分合併計算已逾50萬元，揆諸前揭說明，本院尚非得依職權
    宣告假執行。惟原告已陳明願供擔保請准宣告假執行，經核
    合於法律規定，爰酌定相當之擔保金額准許之，並依民事訴
    訟法第392條第2項規定，依職權宣告被告得預供擔保而免為
    假執行。
六、本件事證已臻明確，原告雖迭次聲請本院至系爭房屋現場勘
    驗，查明除被告以外尚有何人占用系爭房屋（見本院卷第49
    、71、91頁），惟本院前已囑託轄區員警進行查訪，查明系
    爭房屋實際使用居住者確為被告及其先生、小孩、祖母等情
    ，此有大安分局111年8月25日、同年9月2日函覆查址結果在
    卷可參（見本院卷第55-61頁），自難認有再履勘現場之調
    查必要。兩造其餘攻擊防禦方法及所提證據，經核均與判決
    結果不生影響，爰不逐一論駁，併此敘明。
七、訴訟費用負擔之依據：民事訴訟法第78條。
中　　華　　民　　國　　111 　年　　11　　月　　24　　日
                  民事第二庭  審判長法　官　林鈺琅
　　　　　　　　　                  法  官  蒲心智
　　　　　　　　　                  法  官  郭子彰
以上正本係照原本作成。
如對本判決上訴，須於判決送達後20日內向本院提出上訴狀。如
委任律師提起上訴者，應一併繳納上訴審裁判費。
中　　華　　民　　國　　111 　年　　11　　月　　24　　日
　　　　　　　　　                  書記官　陳嬿舒